臺灣彰化地方法院民事判決
110年度簡字第21號
原      告  黃嘉郎  

訴訟代理人  林雪鈴  
被      告  黃政傑  

上列當事人間請求損害賠償事件，經刑事庭裁定移送前來（108
年度交附民字第96號），本院於民國110年9月22日言詞辯論終結
，判決如下：
    主  文
被告應給付原告新臺幣133,522元，及自民國108年8月24日起至
清償日止，按年息百分之五計算之利息。
原告其餘之訴駁回。
本判決原告勝訴部分，得假執行；但被告如以新臺幣133,522元
為原告預供擔保後，得免為假執行。
原告其餘假執行之聲請駁回。
    事實及理由
一、被告經合法通知，無正當理由未於最後言詞辯論期日到場，
    核無民事訴訟法第386條所列各款情形，爰依原告之聲請，
    由其一造辯論而為判決。
二、原告於附帶民事訴訟起訴狀中，雖請求汽車毀損費用新臺幣
    （下同）212,600元，然不符合刑事訴訟法第487條第1項之
    規定得於附帶民事訴訟程序中請求之項目，故本院於民國11
    0年4月7日當庭裁定命原告於110年4月17日前補繳裁判費2,3
    20元，並交付補費單予原告訴訟代理人收受，惟原告逾期仍
    未補繳，經本院裁定駁回確定，故不再就車損部分予以論述
    ，先予敘明。
三、原告聲明求為判決被告應給付原告1,261,634元，及自起訴
    狀繕本送達翌日起至清償日止，按年息百分之五計算之利息
    ；併願供擔保請准宣告假執行。主張略以：
  ㈠原告於民國107年11月12日晚上11時40分許，駕駛車牌號碼00
    00-00號自用小客車，沿國道三號高速公路（下稱國道三號
    ）由北往南方向，途經南向193公里500公尺處因車輛失控往
    右邊時，適有訴外人吳敬項駕駛載有訴外人黃瑞典之車牌號
    碼0000-00號自用小客車，沿國道三號外側車道同向行經此
    處，兩車因而發生碰撞。兩車碰撞後停於內側車道處，原告
    、訴外人吳敬項、黃瑞典均下車，約20秒後適有被告駕駛之
    車牌號碼000-0000號自用小客車沿國道三號內側車道同向行
    經此處，當時天候晴、路面及視距狀況良好，詎被告竟未注
    意車前狀況，因而碰撞於第一次碰撞後停於內側車道之人車
    ，致原告受有右側股骨骨折、腹部鈍傷併肝臟挫傷、面部擦
    傷等傷害。
  ㈡原告請求項目及金額如下：
    ⒈醫療費用：126,334元（原請求127,238元，嗣後更正為126
      ,334元）。
    ⒉看護費：66,000元。原告有請以看護為業之人幫忙照顧。
    ⒊工作損失：69,300元。原告車禍前係在家中幫忙養雞，車
      禍後有2個月無法工作，工資一個月3萬元，沒有報稅資料
      。
    ⒋慰撫金：1,000,000元。原告為高職肄業，名下無不動產。
      對於稅務電子閘門財產所得調件明細，沒有意見。
   ㈢對於本院108年度交易字第426號判決所認定之事實、臺中高
     分院109年度交上易字第654號判決及交通部公路總局車輛
     行車事故鑑定覆議會0000000案鑑定意見書（下稱覆議鑑定
     書），均無意見，不用再送澎湖科技大學鑑定。對於富邦
     產物保險公司110年1月26日富保業字0000000000號函覆原
     告已領取汽車強制責任112,645元，亦不爭執等語。
 四、被告未於最後言詞辯論期日到場，惟前到場答辯略以：我
     不同意原告請求。我有強制險，不知道原告請領多少，是
     由富邦產險彰化分公司所理賠。對於本院108年度交易字第
     426號案件所認定之事實、交通部公路總局臺中區監理所彰
     化縣區車輛行車事故鑑定會之彰化縣區鑑定意見書、覆議
     鑑定書均無意見等語。
 五、兩造不爭執事項:
   ㈠黃嘉郎於107年11月12日晚上11時40分許，駕駛A車（車牌號
     碼0000-00），沿國道3號高速公路由北往南方向行駛在中
     線車道，途經南向193.5公里處（位於彰化縣和美鎮）無照
     明路段，原應注意車前狀況及兩車並行之間隔，並與前車
     保持安全距離，隨時採取適當必要之安全措施，而依當時
     雖係深夜，然天候晴，柏油路面乾燥無缺陷，亦無障礙物
     ，視距良好等情形，並無不能注意之情事，竟疏於注意，
     發現與前車距離過近，即遽然煞車向左偏移，車輛失控後
     再往右碰撞同向行駛於外側車道，由吳敬項駕駛、載有乘
     客黃瑞典之B車（車牌號碼0000-00），A車、B車紛紛失控
     ，先擦撞外側護欄，再反彈至內側車道，A車停在內側、中
     線車道，位於B車南方，B車停在內側車道，車頭為逆向，
     前車燈均持續發亮，直接迎面照向南下車流。黃瑞典下車
     報警及取三角警示標誌、吳敬項、黃嘉郎均下車查看狀況
     時，此時尚無人受傷，黃政傑駕駛C車（車牌號碼000-0000
     號）沿內側車道隨後抵達第一次撞擊現場前，原應注意車
     前狀況，隨時採取必要安全措施，而當時夜間天候晴，柏
     油路面乾燥無缺陷，亦無障礙物，視距良好，同向車流更
     不乏安然通過第一次撞擊現場之駕駛人，應無不能注意之
     情事，竟疏於注意，未能及時煞停或閃避，撞擊A車、B車
     及站立於B車旁之黃瑞典、吳敬項及黃嘉郎，黃嘉郎因而受
     有右側股骨骨折、腹部鈍傷併肝臟挫傷、面部擦傷等傷害
     。
   ㈡交通部公路總局車輛行車事故鑑定覆議會鑑定意見書（108
     年偵字3460號卷243-244頁），認：「一、第一階段：㈠黃
     嘉郎駕駛自用小客車，夜間行駛高速公路無照明路段，未
     注意車前狀況，致失控後碰撞外側車道直行車及護欄，為
     肇事原因。㈡吳敬項駕駛自用小客車，夜間行駛高速公路無
     照明路段，無肇事因素。二、第二階段：㈠黃政傑駕駛自用
     小客車，夜間行駛高速公路無照明路段，未注意車前狀況
     ，碰撞前一事故停於車道之車輛及駕駛人、乘客，與黃嘉
     郎駕駛自用小客車，未注意車前狀況，失控致衍生連環事
     故，形成道路障礙衍生二次事故，同為肇事原因。㈡吳敬項
     駕駛自用小客車，夜間行駛高速公路無照明路段，無肇事
     因素。」。
 六、得心證之事由：
   ㈠按因故意或過失，不法侵害他人之權利者，負損害賠償責任
     ；汽車、機車或其他非依軌道行駛之動力車輛，在使用中
     加損害於他人者，駕駛人應賠償因此所生之損害，民法第1
     84條第1項前段、第191條之2前段分別定有明文。查本件車
     禍發生經過如不爭執事項㈠所示之事實，業據本院刑事庭10
     8年度交易字第426號判決認定在案，並有國道公路警察局
     道路交通事故現場圖、現場照片、交通部公路總局車輛行
     車事故鑑定覆議會之覆議鑑定書等可憑，且為被告所不爭
     執，堪認被告之過失行為已構成原告傷害之條件，揆諸前
     揭說明，原告依前揭規定，請求被告負損害賠償責任，自
     屬有據，堪予採取。
   ㈡按不法侵害他人之身體或健康者，對於被害人因此喪失或減
     少勞動能力，或增加生活上之需要時，應負損害賠償責任
     。不法侵害他人之身體、健康、名譽、自由、信用、隱私
     、貞操，或不法侵害其他人格法益而情節重大者，被害人
     雖非財產上之損害，亦得請求賠償相當之金額。民法第193
     條第1項、第195條第1項前段分別定有明文。茲就原告請求
     之損害項目及金額，分別審酌如下：
   　⒈醫療費用部分：原告主張因本件車禍支出醫療費用126,33
       4元，並提出醫療單據為佐，且被告已於相當時期受合法
       之通知，而於言詞辯論期日不到場，亦未提出準備書狀
       爭執，依民事訴訟法第280條第3項準用第1項規定，視同
       自認，堪認為真實，故原告此項請求，為有理由，應予
       准許。
     ⒉不能工作之損失：原告主張休養期間為2月，無法工作，
       原本在家裡養雞，薪水平均每月損失30,000元等語，惟
       並未提出薪資證明，本院認以行政院勞工委員會所公布
       每月基本工資107年度22,000元計算，應為妥適，故原告
       請求44,000元，為有理由，應予准許；其餘部分則無理
       由，未能准許。
     ⒊看護費用部分：原告主張其依診斷證明書之記載，需專人
       照護1個月，有請看護照顧原告，並支出66,000元之看護
       費等語，惟並未提出支出看護費用之收據，本院認為不
       妨參酌行政院勞工委員會所公布每月基本工資107年度22
       ,000元，則此1個月期間之看護費用應以22,000元為適當
       。故原告得請求之看護費用22,000元，為有理由，應予
       准許；其餘部分則無理由，未能准許。
     ⒋精神慰撫金部分：原告因本件車禍事故受有右側股骨骨折
       、腹部鈍傷併肝臟挫傷、面部擦傷等傷害，有診斷書可
       證，原告精神上自受有痛苦，其請求被告賠償慰撫金，
       即屬有據。查兩造名下無不動產，有稅務電子閘門財產
       所得調件明細表可佐；又原告陳明其學歷為高職肄業等
       語，本院審酌兩造之身分、地位、經濟能力，以及原告
       所受精神上痛苦等一切情狀，認原告請求30萬元部分，
       應屬相當，應予准許；其餘逾此範圍之請求，則屬過高
       ，未能准許。
     ⒌綜上，原告上開所得請求之損害賠償金額，合計為492,33
       4元（126,334+44,000+22,000+300,000＝492,334）。
   ㈢復按損害之發生或擴大，被害人與有過失者，法院得減輕賠
     償金額，或免除之，為民法第217條第1項所明定。查被告
     駕駛自用小客車，夜間行駛高速公路無照明路段，未注意
     車前狀況，碰撞前一事故停於車道之車輛及原告；原告駕
     駛自用小客車，未注意車前狀況，失控致衍生連環事故，
     形成道路障礙衍生二次事故，足見被告以及原告就本件損
     害之發生，均有過失甚明，自有上揭民法第217條第1項規
     定之適用。本院審酌雙方肇事原因、過失情節及程度等情
     狀，認被告及原告就本件損害之發生應負各50%之過失責任
     ，原告就本件損害之發生即應承擔50%之過失責任，方屬合
     理。是以本院依上開情節，減輕被告50%之賠償金額。綜上
     以析，本件原告所得請求損害賠償之金額為246,167元（49
     2,334×（1-50%）＝246,167）。
   ㈣再按保險人依本法規定所為之保險給付，視為被保險人損害
     賠償金額之一部分；被保險人受賠償請求時，得扣除之。
     強制汽車責任保險法第32條定有明文。查原告已領得強制
     汽車責任保險給付112,645元之事實，有富邦產物保險股份
     公司函在卷可稽，因此原告請求被告賠償之金額尚應扣除
     上開已領取之保險金，扣除後得請求被告賠償之金額為133
     ,522元（246,167-112,645＝133,522）。
   ㈤末按給付無確定期限者，債務人於債權人得請求給付時，經
     其催告而未為給付，自受催告時起，負遲延責任。其經債
     權人起訴而送達訴狀，或依督促程序送達支付命令，或為
     其他相類之行為者，與催告有同一之效力；遲延之債務，
     以支付金錢為標的者，債權人得請求依法定利率計算之遲
     延利息，民法第229條第2項、第233條第1項前段分別定有
     明文。又應付利息之債務，其利率未經約定，亦無法律可
     據者，週年利率為百分之五，亦為民法第203條所明定。依
     上規定，原告就本件無確定期限、無從另為約定利率之損
     害賠償債務，訴請自起訴狀繕本送達被告之翌日即108年8
     月24日（見本院108年度交附民字第96號卷宗第5頁）起至
     清償日止，按年息百分之五計算之利息，亦屬有據。
   ㈥綜上所述，原告本於前揭原因事實，依民法侵權行為規定訴
     請被告給付原告133,522元，及自108年8月24日起至清償日
     止，按週年利率百分之五計算之利息，為有理由，應予准
     許。原告其餘部分之請求，即屬無據，應予駁回。
   ㈦原告勝訴部分，係就民事訴訟法第427條訴訟適用簡易程序
     所為被告敗訴之判決，爰依同法第389條第1項第3款之規定
     ，職權宣告假執行，並依民事訴訟法第392條第2項規定，
     職權宣告被告得為原告預供擔保後免為假執行。至於原告
     敗訴部分，原告雖聲請願供擔保請准宣告假執行，然而敗
     訴部分既然被法院駁回，不能就敗訴部分聲請假執行，所
     以敗訴部分假執行之聲請，也應一併駁回。
   ㈧本件事證已臻明確，兩造其餘主張及舉證，對於判決結果均
     不生影響，就不再逐一論述，併此說明。
   ㈨本件原告提起刑事附帶民事訴訟，經本院刑事庭依刑事訴訟
     法第504條第1項規定，裁定移送前來，依同條第2項規定免
     徵裁判費，因此無庸為訴訟費用之裁判。
中　　華　　民　　國　　110 　年　 10 　　月　　20　　日
                  民事第二庭    法　官   陳弘仁 
以上正本係照原本作成。
如對判決上訴，應於判決送達後20日內向本院提出上訴狀。如委
任律師提起上訴者，應一併繳納上訴審裁判費。
中　　華　　民　　國　　110 　年　 10 　　月　　20　　日
                                書記官　葉春涼